---
title: "A3-Proceso Poisson"
author: "Carlos David Lozano Sanguino - A01275316"
date: "2023-10-03"
output: pdf_document
---

```{r setup, include=FALSE}
knitr::opts_chunk$set(echo = TRUE)
```

# Problema 1

El tiempo de llegada a una ventanilla de toma de órdenes desde un automóvil de un cierto comercio de hamburguesas sigue un proceso de Poisson con un promedio de 12 llegadas por hora.

$\lambda_0=12$

X: Numero de Ordenes

## a) ¿Cuál será la probabilidad de que el tiempo de espera de tres personas sea a lo más de 20 minutos?

Pregunta: P(t<1/3)
X = 3
Distribucion: Gamma

$\lambda=3$
```{r}
cat("P(t<1/3)=",pgamma(1/3,3,12))
```
## b) ¿Cuál es la probabilidad de que el tiempo de espera de una persona esté entre 5 y 10 segundos?

Pregunta: P(5/3600<t<10/3600)

Distribucion: Exponencial

```{r}
p1 = pexp(10/3600,12)-pexp(5/3600,12)
cat("P(5/3600<t<10/3600)=",p1)
```
## c) ¿Cuál será la probabilidad de que en 15 minutos lleguen a lo más tres personas?
Pregunta: $P(X\leq3)$

Distribucion: Poisson $\lambda=12*\frac{1}{4}=3$

```{r}
cat("P(X<=3)",ppois(3,3))
```

## d) ¿Cuál es la probabilidad de que el tiempo de espera de tres personas esté entre 5 y 10 segundos?

Pregunta: P(10/3600<t<5/3600)

Distribucion: Gamma: $\alpha=3$ y $\beta=\frac{1}{12}$

```{r}
p3 = pgamma(10/3600,3,12)-pgamma(5/3600,3,12)
cat("P(10/3600<t<5/3600)",p3)
```

## e) Determine la media y varianza del tiempo de espera de tres personas.

```{r}
mu = 3/12

var = 3*(1/12)^2
cat("Media =",mu, "Varianza",var)
```

## f) ¿Cuál será la probabilidad de que el tiempo de espera de tres personas exceda una desviación estándar arriba de la media?

Pregunta: $P(t>\mu+\sigma)$

```{r}
p4 = 1-pgamma(mu+sqrt(var),3,12)
cat("P(t>mu+sigma) = ",p4)
```

# Problema 2

Una masa radioactiva emite partículas de acuerdo con un proceso de Poisson con una razón promedio de 15 partículas por minuto. En algún punto inicia el reloj.

$\lambda_0=15$

X: Numero de Emisiones

## a) ¿Cuál es la probabilidad de que en los siguientes 3 minutos la masa radioactiva emita 30 partículas?

```{r}
lambda = 15  # Tasa promedio de partículas por minuto
k = 30       # Número de partículas deseado
tiempo = 3    # Tiempo en minutos

# Calcula la probabilidad usando la distribución de Poisson
probabilidad3 = dpois(k, lambda * tiempo)
probabilidad3

```
## b) ¿Cuál es la probabilidad de que transcurran cinco segundos a lo más antes de la siguiente emisión?

```{r}
lambda = 15  # Tasa promedio de partículas por minuto
time = 5 / 60  # Tiempo en minutos (5 segundos)

# Calcula la probabilidad usando la distribución exponencial
probabilidad5 = 1 - exp(-lambda * time)
probabilidad5

```

## c) ¿Cuánto es la mediana del tiempo de espera de la siguiente emisión?
```{r}
lambda <- 15  # Tasa promedio de partículas por minuto

# Calcula la mediana usando la distribución exponencial
mediana = qexp(0.5, rate = lambda)
mediana
```

## d) ¿Cuál es la probabilidad de que transcurran a lo más cinco segundos antes de la segunda emisión?

```{r}
lambda = 15
x = 1/12
probabilidadd <- 1-pexp(x, lambda)
cat("El resultado correcto es: ",probabilidadd)
```

## e) ¿En que rango se encuentra el 50% del tiempo central que transcurre antes de la segunda emisión?
```{r}
percentil_25 = qexp(0.25, rate = 15)
percentil_75 =  qexp(0.75, rate = 15)
cat("Rango del 50% del tiempo central antes de la segunda emisión:",
    percentil_25, "a", percentil_75, "\n")
```